最高法院刑事判決　　　　　　　九十六年度台上字第四八一號
上　訴　人　台灣高等法院台中分院檢察署檢察官
被　　　告　甲○○○
上列上訴人因被告違反廢棄物清理法案件，不服台灣高等法院台
中分院中華民國九十三年四月二十八日第二審判決（九十三年度
上訴字第三五五號，起訴案號：台灣台中地方法院檢察署九十二
年度偵字第二○一○○號），提起上訴，本院判決如下：
    主  文
原判決撤銷，發回台灣高等法院台中分院。
    理  由
本件原判決以公訴意旨略以：被告甲○○○係泰慶營造有限公司
（下稱泰慶公司）負責人，李和勳則係受僱於泰慶公司擔任大貨
車司機，負責駕駛泰慶公司所有車牌號碼ＳＴ—二二九號大貨車
以載運貨物。被告明知從事廢棄物清除、處理業務者，應向直轄
市、縣（市）主管機關或中央主管機關委託之機關，申請核發公
民營廢棄物清除處理機構許可文件後，始得受託清除、處理廢棄
物業務，而泰慶公司並未依規定領有廢棄物清除、處理之許可文
件，竟未經申請許可，接受王耀進之委託，將其向王耀進所承攬
之台中縣東勢鎮消防隊新建建築物整地工程完工後，所產生屬於
一般事業廢棄物之土石、磚塊、木板、紙張及塑膠等建築廢棄物
，合計約九立方公尺（即三車之量），無償代為清除，被告乃於
民國九十一年十二月八日十五時許，指示與其有共同清除廢棄物
之犯意聯絡之李和勳，駕駛前開大貨車，前往台中縣東勢鎮消防
隊新建建築物工地為收集、運輸行為後，將前開廢棄物載運至台
中縣石岡鄉東豐大橋上游二百公尺處傾倒；嗣於同日十七時四十
五分許，李和勳正傾倒第二車（每車約可載運三立方公尺，二車
合計約六立方公尺）時，為警於台中縣石岡鄉東豐大橋上游二百
公尺處當場查獲，因認被告涉犯廢棄物清理法第四十六條第一項
第四款之非法清除處理廢棄物罪嫌云云。經審理結果，認為被告
犯罪不能證明，因而撤銷第一審論處被告共同未依廢棄物清理法
第四十一條第一項規定領有廢棄物清除許可文件，從事廢棄物清
除罪刑（處有期徒刑一年六月）之科刑判決，改判諭知被告無罪
之判決，固非無見。
惟查：（一）審理事實之法院，對於案內與待證事實有重要關係
，而屬依法應予調查之證據，如未依法調查或雖已調查而未調查
明白，即與證據未經調查無異，如率行判決，其判決當然為違背
法令。又證據之證明力，固屬於法院判斷之自由，但不得違背經
驗法則，如其判斷存有疑竇，則在釐清前，尚難遽採為被告有利
或不利之認定。本案被告於偵查中、檢察官提示內載李和勳傾倒
夾雜土石、磚塊、木板、塑膠等建築廢棄物之台中縣環保局環境
稽查工作紀錄時，供稱：係伊指示李和勳去載運的，伊不知這樣
是違法云云（見偵查卷第三六頁），而於李和勳被訴違反廢棄物
清理法一案中到庭結證稱：李和勳係伊所僱用之貨車司機，是伊
要李和勳去載運本案之廢棄物，當時是一位王先生要伊去台中縣
東勢鎮消防隊整地，該消防隊新建建築已建築完竣，因建築物周
圍土地不平，王先生要伊去整地，並要伊將該土地上二台不要之
木板清理掉，所以伊才叫李和勳去將這些木板載走。伊沒有清理
廢棄物之執照，當時伊已整地完畢，王先生始打電話，要伊幫忙
將此不要之木板載走，伊始幫其載走這些廢棄物等語（見偵查卷
第十一至十三頁），核與證人李和勳於另案供稱：伊係受僱於泰
慶公司，當時泰慶公司曾承攬東勢鎮消防隊新建工程之整地工作
，伊係受老闆甲○○○之指示，始駕駛上開大貨車至該工地載運
廢棄物，伊不知公司為何要載運廢棄物等語（見偵查卷第六頁反
面、原審法院九十二年度上訴字第四八一號刑事判決書）相符。
另證人即現場稽查人員陳宗琳、賴東鴻於第一審到庭證稱：查獲
李和勳將所載運之廢棄物傾倒於台中縣石岡鄉東豐大橋上游二百
公尺處，所傾倒之廢棄物包含有土石、磚塊、木板及塑膠物品，
廢棄物中僅有不堪使用之廢棄模板、木板，並無尚可使用之模板
，且看到之模板已在燃燒等語（見第一審卷第六五至六七頁），
並提出現場照片九張為證（見第一審卷第七九至八一頁），是倘
李和勳、陳宗琳及賴東鴻上開所述為真，似難認被告對於李和勳
傾倒之廢棄物包含有土石、磚塊、木板及塑膠物品等全不知情。
究竟實情如何，原審未詳加調查釐清，遽為被告等有利之認定，
尚嫌速斷。（二）證人李和勳於警詢時即稱：「九十一年十二月
八日下午十七時許，於大甲溪旁燃燒並傾倒建築廢棄物」、「有
土石、磚塊、塑膠等物」、「是我路經東勢消防隊工地，自己上
前承包，與一名何先生接洽，以新台幣一萬元代價清理」、「駕
駛ＳＴ－二二九號大貨車載運」等語（見偵查卷第二三至二六頁
），其所稱「何先生」是否被告？如非被告，究係何人？又李和
勳於原審時雖附和被告，改稱：「被告只叫我去載模板，沒有叫
我去載送廢棄物」、「我是在整地時，另一包商叫我載運那些廢
棄物」、「我是載運到挖土機工廠旁邊」、「模板是上午載送的
，廢棄物是下午載運的」云云（見原審卷第五三至五五頁），惟
所稱「另一包商」究為何人？是否事後迴護被告之詞？原審未依
法調查，以還原事實真相，亦未說明不予調查之理由，即率行為
有利於被告之認定，此部分亦難謂無應於審判期日調查之證據而
未予調查之違法。檢察官上訴意旨指摘原判決不當，尚非全無理
由，應認有撤銷發回更審之原因。
據上論結，應依刑事訴訟法第三百九十七條、第四百零一條，判
決如主文。
中　　華　　民　　國　九十六　年　　一　　月　二十五　日
                      最高法院刑事第五庭
                          審判長法官  莊　登　照
                                法官  洪　明　輝
                                法官  黃　一　鑫
                                法官  林　秀　夫
                                法官  徐　昌　錦
      本件正本證明與原本無異
                                      書  記  官
中　　華　　民　　國　九十六　年　　二　　月　　二　　日
                                                    z
